---
title: "Analisis Encuesta EME usando R"
output:
  word_document: default
  html_notebook: default
---

# Antecedentes

Este notebook presenta ejemplos de análisis de Encuestas EME usando R. Se utilizarán funciones del paquete `survey`, para obtener las estimaciones y los errores estándar, coeficiente de variación , grados de libertad, todo esto para evaluar la calidad de las estimaciones.


# Pasos previos

En primer lugar, se cargan las  las librerías


```{r message=FALSE, warning=FALSE}


library(dplyr)
library(survey)
library (haven)
library(openxlsx)
library(readxl)
library(ggplot2)
library(ggthemes)

```



Luego se define el directorio de trabajo, se aprovecha de leer los archivos


```{r}

EME_2019 <-read_sav("C:/Users/jugar/OneDrive - Instituto Nacional de Estadisticas/Presentaciones/Analisis de Encuestas con R/Analisis ESI-EME/base-de-datos-full-vi-eme-spss/Base de datos Full VI EME.sav")



```

Primero que todo, para facilitar los análisis, se crea na variable binaria, que identifique a las personas microemprendedoras.Para ello, se utiliza como base la variable `a1`.

```{r}
attributes(EME_2019$a1)$labels
```

En función de lo anterior, para facilitar las cosas, se crea una variable binaria, que identifique a las personas micriemprendedoras


```{r}
##Binario microemprendedor
EME_2019<-mutate(EME_2019, microemprendedor=case_when( a1==1 | a1 ==2 ~1, TRUE ~0))

```


Primero filtramos los casos de Biobío que sean identificados como personas microemprendedoras. Aquí son útiles las funciones del paquete `dplyr`

```{r}

biobio<-filter(EME_2019, region==8 & microemprendedor==1)

###creamos una variable microemprendedor expandida

biobio<-mutate(biobio, me_exp=microemprendedor*Factor_EME)


muestra<-select(biobio, region, grupo_edad, sexo, microemprendedor, Factor_EME, me_exp)

head(muestra)

```


Luego, generamos grupos por sexo

```{r}

biobio<-group_by(biobio, sexo)


```


Creamos una tabla resumen con los totales por sexo

```{r}

memp_por_sexo<-summarise(biobio, total=sum(me_exp), total_no_ponderado=sum(microemprendedor))


memp_por_sexo

```




Se crea el diseño complejo

```{r}

###Diseño complejo
##creamos el disenio
diseno_EME =svydesign(id=~VarUnit, # Etiquetas UPM
                       strata=~ VarStrat, #Estratos
                       check.strata=TRUE, # Comprueba que los clusters est?n anidados en los estratos
                       weights=~Factor_EME, # Ponderador
                       data=EME_2019)

options(survey.lonely.psu="remove") 

diseno_analisis<-subset(diseno_EME, region==8 & microemprendedor==1)

```




# Microemprendedores por sexo


```{r}
####Total microemprendedores subset(diseno_enet,region2==8)
microemp_sexo<-svyby(~microemprendedor,by=~sexo,data=EME_2019,drop.empty.groups=FALSE, na.rm.all=FALSE, diseno_analisis,svytotal ,vartype=c("se","cv"))
uw_microemp_sexo<-svyby(~microemprendedor,by=~sexo,data=EME_2019,drop.empty.groups=FALSE, na.rm.all=FALSE, diseno_analisis,unwtd.count ,vartype=c("se","cv"))
microemp_sexo<-cbind(microemp_sexo,nobs=uw_microemp_sexo$counts)
microemp_sexo<-mutate(microemp_sexo,  gl=0)

categoria<-as.numeric(levels(microemp_sexo$sexo))

for(i in categoria)
{
  microemp_sexo$gl[i]<-degf(subset(diseno_EME, region==8 & microemprendedor==1 & sexo == i  ))
}

microemp_sexo<-mutate(microemp_sexo, porcentaje=microemprendedor/sum(microemprendedor)*100)

microemp_sexo


```

Se agregan etiquetas al dataframe `microemp_sexo`

```{r}
etiquetas<-as.character(attributes(EME_2019$sexo)$labels)


a<-names(attributes(EME_2019$sexo)$labels)


a<-a[-c(3)]



microemp_sexo<-cbind(a, microemp_sexo)

microemp_sexo

```





Para graficar

```{r}


microemp_sexo$participacion <-NA
microemp_sexo[1,9]<-paste(format(round(microemp_sexo[1,8],1),nsmall=1),"%", sep="")
microemp_sexo[2,9]<-paste(format(round(microemp_sexo[2,8],1), nsmall=1),"%", sep="")

graf_sexo<-ggplot(data=microemp_sexo,aes(x="",y=participacion, fill=a))+
       geom_bar(stat = "identity", color="white")+
       geom_text(aes(label=participacion),position=position_stack(vjust=0.5),color="white",size=9)+
       coord_polar(theta = "y") + scale_fill_manual(values=c("steelblue", "orange")) + theme_void() + labs(title ="Participación Microemprendedores según sexo")

graf_sexo + theme(legend.text = element_text(size = 12)) + theme(legend.title = element_text(colour = "white"))

graf_sexo
```

#Microemprendedores por grupo de edad

```{r}

##Tramo de edad

microemp_edad<-svyby(~microemprendedor,by=~grupo_edad,data=EME_2019,drop.empty.groups=FALSE, na.rm.all=FALSE, diseno_analisis,svytotal ,vartype=c("se","cv"))
uw_microemp_edad<-svyby(~microemprendedor,by=~grupo_edad,data=EME_2019,drop.empty.groups=FALSE, na.rm.all=FALSE, diseno_analisis,unwtd.count ,vartype=c("se","cv"))
microemp_edad<-cbind(microemp_edad,nobs=uw_microemp_edad$counts)
microemp_edad<-mutate(microemp_edad,  gl=0)


categoria<-as.numeric(levels(microemp_edad$grupo_edad))



for(i in categoria)
{
  microemp_edad$gl[i]<-degf(subset(diseno_analisis, grupo_edad == i  ))
}

microemp_edad

```


```{r}
attributes(EME_2019$grupo_edad)$labels



etiquetas_edad<-names(attributes(EME_2019$grupo_edad)$labels)


microemp_edad<-cbind(etiquetas_edad, microemp_edad)




```





Gráfico
```{r}
### GRAFICO aqui me interesa gráfico de frecuencia o porcentaje de MICROEMPRENDEDORES POR TRAMO DE EDAD

microemp_edad<-mutate(microemp_edad, porcentaje=microemprendedor/sum(microemprendedor)*100)

microemp_edad$participacion <-NA

for(i in 1:dim(microemp_edad)[1]){
  microemp_edad$participacion[i] <- paste(format(round(microemp_edad$porcentaje[i],1),nsmall=1),"%", sep="")
}

graf_edad<-ggplot(data=microemp_edad,aes(x="",y=participacion, fill=etiquetas_edad))+
       geom_bar(stat = "identity", color="white")+
       geom_text(aes(label=participacion),position=position_stack(vjust=0.5),color="white",size=4)+
       coord_polar(theta = "y") + scale_fill_manual(values=c("steelblue", "orange","green","red","gray","purple")) + theme_void() + labs(title ="Participación Microemprendedores según Tramo de edad")

graf_edad + theme(legend.text = element_text(size = 12)) + theme(legend.title = element_text(colour = "white"))




```

Microemprendedores por categoria de ocupación
```{r}

microemp_CISE<-svyby(~microemprendedor,by=~CISE,data=EME_2019,drop.empty.groups=FALSE, na.rm.all=FALSE, diseno_analisis,svytotal ,vartype=c("se","cv"))

uw_microemp_CISE<-svyby(~microemprendedor,by=~CISE,data=EME_2019,drop.empty.groups=FALSE, na.rm.all=FALSE, diseno_analisis,unwtd.count ,vartype=c("se","cv"))
microemp_CISE<-cbind(microemp_CISE,nobs=uw_microemp_CISE$counts)
microemp_CISE<-mutate(microemp_CISE, gl=0)
for(i in 1:nrow(microemp_CISE))
{
  categoria<-microemp_CISE$CISE[i]
  microemp_CISE$gl[i]<-degf(subset(diseno_EME, CISE == categoria  ))
}


microemp_CISE




```


Grafico Microemprendedores por categoria


```{r}


etiquetas_categoria<-names(attributes(EME_2019$CISE)$labels)

microemp_CISE<-cbind(etiquetas_categoria, microemp_CISE)



microemp_CISE<-mutate(microemp_CISE, porcentaje=microemprendedor/sum(microemprendedor)*100)


graf_CISE<-ggplot(microemp_CISE, aes(x=etiquetas_categoria))+
  geom_bar(aes(y=porcentaje), stat="identity", fill="steelblue")+
  geom_point(aes(y=porcentaje), size=0,pch=0, colour="steelblue", bg="white") + geom_label(aes(x=etiquetas_categoria, y=porcentaje*1, label=format((round(porcentaje, digits=1)),nsmall = 1)), size=6, fill="steelblue",col="white")+
  xlab("CISE")+ylab("Participación (%)")+
  labs(title ="Participación Microemprendedores según CISE (%)")+
  theme_classic() 

  graf_CISE + theme(plot.title = element_text(size = 14, colour = "black", hjust = 0.50, vjust = 2.5))



```



```{r}

####Lamina 7 segun motivacion para emprender


attributes(EME_2019$b1)$labels

  
EME_2019<-mutate(EME_2019, motivacion_recoded=case_when( b1==5| b1==6 |b1==8 |b1==9 ~2,
                                                          b1==2 | b1==7 |b1==3 |b1==10 |b1==4 | b1==11 ~3,
                                                         b1==77 ~4,
                                                         b1==88 | b1==99 ~5,
                                                         TRUE ~as.numeric(b1)))

EME_2019<-mutate(EME_2019, motivacion_recoded2=case_when( motivacion_recoded==1 | motivacion_recoded ==4 ~1,
                                                             TRUE ~as.numeric(motivacion_recoded)))

etiquetas_motivacion2<-c("Tradición", "Oportunidad", "Necesidad", "NS/NR")


diseno_EME =svydesign(id=~VarUnit, # Etiquetas UPM
                      strata=~ VarStrat, #Estratos
                      check.strata=TRUE, # Comprueba que los clusters est?n anidados en los estratos
                      weights=~Factor_EME, # Ponderador
                      data=EME_2019)

options(survey.lonely.psu="remove") 

diseno_analisis<-subset(diseno_EME, region==8 & microemprendedor==1)



```


```{r}

estimaciones<-svyby(~microemprendedor,by=~motivacion_recoded2,data=EME_2019,drop.empty.groups=FALSE, na.rm.all=FALSE, diseno_analisis,svytotal ,vartype=c("se","cv"))
recuento<-svyby(~microemprendedor,by=~motivacion_recoded2,data=EME_2019,drop.empty.groups=FALSE, na.rm.all=FALSE, diseno_analisis,unwtd.count ,vartype=c("se","cv"))
estimaciones<-cbind(estimaciones,nobs=recuento$counts)
estimaciones<-mutate(estimaciones,  gl=0)

for(i in 1:nrow(estimaciones))
{
  categoria<-estimaciones$motivacion_recoded2[i]
  estimaciones$gl[i]<-degf(subset(diseno_analisis, motivacion_recoded2 == categoria  ))
}

motivacion_AS2<-estimaciones


motivacion_AS2<-cbind(etiquetas_motivacion2, motivacion_AS2)

motivacion_AS2





```

Gráfico
```{r}


motivacion_AS2<-mutate(motivacion_AS2, porcentaje=microemprendedor/sum(microemprendedor)*100)

graf_motivacion2<-ggplot(motivacion_AS2, aes(x=reorder(etiquetas_motivacion2, -porcentaje)))+
  geom_bar(aes(y=porcentaje), stat="identity", fill="steelblue")+
  geom_point(aes(y=porcentaje), size=0,pch=0, colour="steelblue", bg="white") + geom_label(aes(x=etiquetas_motivacion2, y=porcentaje*1, label=format((round(porcentaje, digits=1)),nsmall = 1)), size=5, fill="steelblue",col="white")+
  xlab("Motivación para emprender")+ylab("Participación (%)")+
  labs(title ="Participación Microemprendedores según motivación para emprender (%)")+
  theme_classic() 

  graf_motivacion2 + theme(plot.title = element_text(size = 12, colour = "black", hjust = 0.50, vjust = 2.5))







```


